臺灣高等法院臺中分院刑事判決　　　　　　　　　九十一年度上訴字第六七八號
　　上　訴　人
　　即　被　告　庚○○
　　指定辯護人　本院公設辯護人　甲○○
右上訴人因強盜案件，不服臺灣南投地方法院九十一年度訴字第八九號中華民國九十
一年三月二十九日第一審判決（起訴案號：臺灣南投地方法院檢察署九十一年度偵字
第一二○、一二一、二五一號），提起上訴，本院判決如左：
　　主      文
原判決關於庚○○部分撤銷。
庚○○共同連續意圖為自己不法之所有，攜帶兇器，以脅迫至使不能抗拒，而使他人
交付其物，累犯，處有期徒刑柒年陸月。扣案之安全帽乙頂、開山刀乙把均沒收。
　　事      實
一、庚○○前於民國（下同）八十七年四月間因竊盜案件，經原審法院判處有期徒刑
    五月確定，於八十八年四月十八日執行完畢，詎仍不知悔改，復與三十四歲之羅
    兆松（已被判處有期徒刑七年六月確定）共同基於意圖為自己不法所有之概括犯
    意聯絡，由庚○○駕駛羅兆松所有之車牌號碼ＦＶＪ－六一○號紅色機車乙部，
    搭載羅兆松，均頭載安全帽，連續於附表（一）所示之時間、地點，推由羅兆松
    手持所有客觀上具有危險性，足以對人之生命、身體構成威脅，可供兇器使用之
    開山刀一把出示予丁○○○、丙○○、王雲卿姊妹、辛○○及壬○○等人，令之
    不可抗拒，儘速交出財物之脅迫方式，至使丁○○○等人不能抗拒，而強取丁○○○等人之現金合計約新台幣（下同）二萬二千五百餘元，得手後，二人將取得
    之現金花用殆盡。嗣於九十年十二月三十一日十三時許為警查獲，並扣得上開車
    牌號碼ＦＶＪ－六一○號紅色機車乙部、安全帽乙頂、開山刀乙把及外套三件。
二、案經南投縣警察局埔里分局報請台灣南投地方法院檢察署檢察官偵查起訴。
　　理      由
一、訊據上訴人即被告庚○○（下稱被告）對於其同夥羅兆松有右揭強盜犯行固供稱
    屬實，惟辯稱其沒進入參與強劫，是羅兆松進入強劫的，其騎機車在外等而已。
    惟查，被告坦承其有平分強劫所得，且羅兆松下車強劫時，均時開山刀而下，前
    後四次之多，被告當知羅兆松所為何事，竟猶駕駛機車在旁把風接應，足見其與
    羅兆松有犯意聯絡及行為分擔，何況被害人丁○○○、丙○○均到庭指稱係被告
    與羅兆松進來強劫，丙○○復稱，被告與羅兆松進來，羅兆松持刀押住其妹王麗
    卿，被告押伊拿錢出來，但他們嫌少，王雲卿才再從身上掏出所有的錢給他們，
    他們才離去。故被告所辯無非卸責之詞，要無可採。且被告確有上開犯行，並據
    被害人丁○○○、丙○○、辛○○、壬○○指述屬實，此外，復有指認照片多幀
    附卷及車牌號碼ＦＶＪ－六一○號紅色機車乙部、安全帽乙頂、開山刀乙把及外
    套三件扣案可佐。本件事證明確，被告右揭犯行，堪予認定。
二、按被告行為後懲治盜匪條例業經立法院廢止，另刑法第三百三十條亦經立法院修
    正，並均經總統於九十一年一月三十日公布，二月一日生效在案，是本件行為時
    法為懲治盜匪條例第五條第一項第一款「意圖為自己或第三人不法所有，以強暴
    、脅迫、藥劑、催眠術或他法致使不能抗拒，而取他人之物或使其交付者，處無
    期徒刑或七年以上有期徒刑」，裁判時法為修正後刑法第三百二十八條第一項「
    「意圖為自己或第三人不法之所有，以強暴、脅迫、藥劑、催眠術或他法，至使
    不能抗拒，而取他人之物或使其交付者，為強盜罪，處五年以上有期徒刑」、刑
    法第三百三十條第一項「犯強盜罪而有第三百二十一條第一項各款情形之一者，
    處七年以上有期徒刑」，比較新舊法之規定，以修正後之刑法第三百二十八條第
    一項及第三百三十條第一項規定較有利於被告，依刑法第二條第一項前段之規定
    ，自應適用修正後之刑法規定處斷。次按開山刀客觀上具有危險性，足以對人之
    生命、身體構成威脅，堪認可供兇器使用，被告攜帶該開山刀至被害人經營之商
    店出示與被害人等觀看，令之不可抗拒，儘速交出財物以該方式脅迫被害人交付
    財物，被告雖未對被害人施以暴行，惟查本件各被害人等均為婦孺，突見被告持
    刀進入店面並強索財物之情形，身心自受有鉅創，顯已達不能抗拒之程度，核被
    告所為，係犯刑法第三百三十條第一項之加重強盜罪。公訴意旨認應依刑法第三
    百二十八條第一項之強盜罪處斷，尚有未洽，惟起訴基本社會事實相同，爰依法
    變更起訴法條，併予敘明。被告與羅兆松就前開附表（一）之犯行，有犯意之聯
    絡及行為之分擔，均為共同正犯。被告就附表（一）編號二之犯行，以一行為強
    劫丙○○、王雲卿二人之財物，係一行為觸犯數罪名，為想像競合犯，應從一重
    處斷。被告二人先後多次犯行，時間緊接，犯意概括，所犯構成要件相同，均為
    連續犯，依刑法第五十六條規定，以一罪論並均加重其刑。被告庚○○前於八十
    七年四月間因竊盜案件，經原審法院判處有期徒刑五月確定，於八十八年四月十
    八日執行完畢，此有台灣南投地方法院檢察署刑案資料查註紀錄表及台灣高等法
    院被告全國前案紀錄表附卷可按，仍不知悔改，又於五年內再犯本案之罪，係屬
    累犯，應依刑法第四十七條之規定加重其刑，並遞加重之。原審對被告論罪科刑
    ，固非無見，惟查，被告同時同地強劫丙○○、王雲卿二人，原審未論以想像競
    合犯，尚有違誤。被告上訴意旨，指摘原審量刑失入，雖無理由，然原審判決既
    有未當，自應由本院予以撤銷改判。爰審酌被告，素行欠佳，猶不知戒慎其行，
    未思以正當途徑獲取財物，基於一時貪念竟持刀劫財，對社會治安危害非微，然
    被害人所受財物損害無多，程度尚屬輕微，犯罪後復均坦承犯行等一切情狀，量
    處如主文第二項所示之刑。末查，扣案之開山刀乙把、安全帽乙頂，為共犯羅兆
    松所有供犯罪所用之物，業據羅兆松供明在卷，爰依刑法第三十八條第一項第二
    款宣告沒收；又扣案之機車一輛、外套三件，為共犯等日常交通工具、穿著衣物
    ，尚非屬犯罪所用之物，自與沒收之要件未相符合，爰不予宣告沒收，附此敘明
    。
三、公訴意旨另以：被告庚○○另與羅兆松共同於附表（二）編號三之時間、地點共
    同強盜被害人乙○○之財物，因認被告此部分犯行亦涉犯刑法第三百二十八條第
    一項之罪嫌。訊之被告庚○○堅決否認涉犯右開犯行，而查被害人乙○○於警訊
    時亦指稱僅有一名歹徒強盜其財物，且經指認被告羅兆松體型類似強盜伊財物之
    人無訛，核與共同羅兆松自白本件係伊一人所為之犯罪情節相符，據此，本件被
    告庚○○難認涉犯有上開強盜犯行。被告此部分犯行原應為無罪之諭知，惟公訴
    人認與被告此部分犯行與上開有罪部分，有連續犯之一罪關係，爰不另為無罪之
    諭知，併此敘明。
據上論斷，應依刑事訴訟法第三百六十九條第一項前段、第三百六十四條、第二百九
十九條第一項前段、第三百條，刑法第二條第一項前段、第二十八條、第五十五條、
第五十六條、刑法第三百三十條第一項、刑法第四十七條、第三十八條第一項第二款
，判決如主文。
本案經檢察官子○○到庭執行職務。
中      華      民      國　    九十一     年     六      月     七 　　日
　　　　　　　　　　　　　　　　臺灣高等法院臺中分院刑事第七庭
　　　　　　　　　　　　　　　　　　　審判長法　官　林　榮　龍
　　　　　　　　　　　　　　　　　　　　　　法　官  謝  說  容
　　　　　　　　　　　　　　　　　　　　　　法　官  黃　日　隆
右正本證明與原本無異。
如不服本判決應於收受送達後十日內向本院提出上訴書狀，其未敘述上訴之理由者並
得於提起上訴後十日內向本院補提理由書（均須按他造當事人之人數附繕本）。
　　　　　　　　　　　　　　　　　　　　　　書記官  林　端　容
中      華      民      國　    九十一     年     六      月     十 　　日
                                                                 　　　 Ｒ
附表（一）
  ┌───┬────┬───────┬───────┬──────────┐
  │ 編號 │犯罪時間│犯罪地點      │被害人        │強盜所得財物        │
  ├───┼────┼───────┼───────┼──────────┤
  │ 一   │九十年十│南投縣埔里鎮西│丁○○○      │現金新台幣（下同）五│
  │      │一月二十│安路二段四六一│              │千餘元              │
  │      │七日十三│號南美商店    │              │            │
  │      │時四十分│              │              │                    │
  │      │許      │              │              │                    │
  ├───┼────┼───────┼───────┼──────────┤
  │二    │九十年十│南投縣埔里鎮北│丙○○        │共現金三千五百元    │
  │      │二月一日│平街三十二號亞│              │                    │
  │      │十五時三│元農藥行      │              │                    │
  │      │十分許  │              │              │                    │
  │      │        │              │              │                    │
  ├───┼────┼───────┼───────┼──────────┤
  │三    │九十年十│南投縣埔里鎮南│辛○○        │現金七千餘元        │
  │      │二月一日│村里桃南路褲妹│              │                    │
  │      │十九時三│妹檳榔攤      │              │                    │
  │      │十分許  │              │              │  │
  │      │        │              │              │                    │
  ├───┼────┼───────┼───────┼──────────┤
  │四    │九十年十│南投縣埔里鎮中│壬○○        │現金七千餘元        │
  │      │二月一日│正路一七三號原│              │                    │
  │      │二十二時│住民檳榔攤    │              │                    │
  │      │三十分許│              │              │                    │
  └───┴────┴───────┴───────┴──────────┘
附表（二）
  ┌───┬────┬───────┬───────┬──────────┐
  │編號  │犯罪時間│犯罪地點      │被害人        │強盜所得財物        │
  ├───┼────┼───────┼───────┼──────────┤
  │ 一   │九十年十│南投縣埔里鎮育│己○○        │現金三千餘元        │
  │      │一月三十│英街九十一號妙│              │                    │
  │      │日十六時│口檳榔攤      │              │      │
  │      │五十分許│              │              │                    │
  ├───┼────┼───────┼───────┼──────────┤
  │二    │九十年十│南投縣埔里鎮信│癸○○        │現金三千五百元      │
  │      │二月一日│義路與大城路口│              │                    │
  │      │二時十分│康城檳榔攤    │              │                    │
  │      │許      │              │              │                    │
  ├───┼────┼───────┼───────┼──────────┤
  │三    │九十年十│南投縣埔里鎮中│乙○○        │現金一千三百元      │
  │      │二月一日│山路四段褲妹妹│              │                    │
  │      │十八時許│檳榔攤        │              │                    │
  │      │        │              │              │                    │
  ├───┼────┼───────┼───────┼──────────┤
  │四    │九十年十│南投縣埔里鎮中│戊○○        │現金五、六千元      │
  │      │二月二日│正路四一七號阿│              │                    │
  │      │十九時十│貴獅檳榔攤    │              │                    │
  │      │分許    │              │              │                    │
  └───┴────┴───────┴───────┴──────────┘
                                                                       Ｒ
